【裁判字號】    92,訴,1888
【裁判日期】    921031
【裁判案由】    損害賠償
【裁判全文】
臺灣高雄地方法院民事判決  九十二年度訴字第一八八八號
    原      告  甲○○
    被      告  行將企業股份有限公司
    法定代理人  丙○○
    訴訟代理人  江雍正律師
                王進勝律師
                黃淑芬律師
    被      告  乙○○      住.
右當事人間請求損害賠償事件，本院於民國九十二年十月二十二日言詞辯論終結，判
決如下：
    主      文
原告之訴及假執行之聲請均駁回。
訴訟費用由原告負擔。
    事實及理由
一、按訴狀送達後，原告不得將原訴變更或追加他訴。但減縮應受判決事項之聲明者
    ，不在此限。民事訴訟法第二百五十六條第一項第二款定有明文。本件原告起訴
    請求被告連帶給付原告新臺幣（下同）五十四萬元及自起訴狀繕本送達之翌日起
    至清償日止，按年息百分之五計算之利息，嗣於本院審理中減縮為被告應連帶給
    付原告二十三萬元及自民國九十二年十月二十二日起至清償日止，按年息百分之
    五計算之利息，核屬減縮應受判決事項之聲明，參諸首揭規定，原告訴之變更自
    屬合法，先予敘明。
二、原告起訴主張：被告乙○○係被告行將企業有限公司（下稱行將公司）高雄分公
    司之業務主任，被告行將公司之營業項目包括車輛買賣、查定鑑價、法拍委拍等
    項目，被告乙○○於九十二年五月二十三日出示被告行將公司之名片，代表被告
    行將公司至位於高雄市○○○路七四七號九和汽車股份有限公司高雄分公司展示
    中心向原告購買裕隆牌車牌號碼ＺＬ－０一三六號自用小客車（下稱系爭車輛）
    ，雙方約定總價金為五十四萬元，當日被告乙○○給付定金二萬元予原告收受，
    且同意代為清償該車剩餘之汽車貸款十五萬七千元，至尾款三十六萬三千元部分
    ，雙方約定於同年月二十七日以現金一次付清予原告，原告乃於當日將系爭車輛
    交付予被告乙○○，詎料被告乙○○於本院審理中僅再給付十七萬元，迄至本院
    審理終結前，尚有二十三萬元之車款未給付，亦拒不返還車輛。而被告乙○○於
    不法侵害原告時既係被告行將公司之職員，且代表被告行將公司向原告買受系爭
    車輛，自應依民法第二十八條、第一百八十八條之侵權行為規定負連帶賠償之責
    任，然經原告多次以存證信函通知被告行將公司返還購車餘款，被告行將公司卻
    僅以律師函回覆聲明被告乙○○在外行為與公司無關，拒不返還剩餘車款二十三
    萬元，是原告因被告拒不出面處理，受有二十三萬元之損害，爰依民法第二十八
    條、第一百八十八條之侵權行為法律關係，擇一請求被告連帶給付上開金額及法
    定遲延利息等語。並聲明（一）被告應連帶給付原告二十三萬元，及自九十二年
    十月二十二日起至清償日止，按年息百分之五計算之利息。（二）願供擔保請准
    宣告假執行。
三、被告行將公司則以：被告行將公司並未委由被告乙○○代表被告行將公司購買系
    爭車輛，系爭汽車買賣合約書係由被告乙○○以個人名義與原告簽訂，其效力僅
    及於原告與被告乙○○，不及於被告行將公司，此觀系爭汽車買賣合約書所列買
    受人係被告乙○○即明，且系爭車輛買賣之定金及同意代為清償原告剩餘汽車貸
    款，亦係被告乙○○與原告間之約定，顯係被告乙○○個人之行為。而名片之用
    途僅在介紹自己及從事行業類別，不得因此遽認本件買賣係經被告行將公司之授
    權。又倘被告行將公司確派公司職員與他人接洽中古車買賣，執行業務之人均必
    須將情形呈報店長確認並批准後，始洽談買賣約定事宜，定金尚須簽由被告行將
    公司批付，被告行將公司並會將備妥之收（付）款證明預先編號，請收款人簽名
    ，之後簽立契約時亦係以被告行將公司制式契約與相對人簽立書面契約，而該書
    面契約被告行將公司亦均有編號合約書號碼列管，系爭汽車買賣合約書並非依被
    告行將公司制式契約而書立，自與被告行將公司無關。再者，被告乙○○與原告
    訂立買賣契約後，縱然未能履行契約，乃僅債務不履行，並非不法侵權行為，亦
    無由請求被告行將公司負連帶責任等語，資為抗辯。並聲明（一）原告之訴駁回
    。（二）如受不利判決，願供擔保，請准免為假執行。而被告乙○○對於原告所
    主張前開事實，除陳稱其於九十二年五月二十三日，因個人需資金周轉，在高雄
    市○○○路七四七號九和汽車股份有限公司高雄分公司展示中心，出示被告行將
    公司所印發之職員名片，以被告行將公司之名義向原告購買裕隆牌車牌號碼ＺＬ
    －０一三六號自用小客車，並係以其個人名義與原告簽訂汽車買賣合約書，雙方
    約定總價金為五十四萬元，當日並給付定金二萬元予原告收受，且同意代為清償
    該車剩餘之汽車貸款十五萬七千元，至剩餘之尾款三十六萬三千元部分，雙方約
    定於同年月二十七日以現金一次付清予原告，原告乃於當日將系爭車輛交付，其
    於取得該車後，並未將本件買賣事宜通知被告行將公司，即自行代原告清償該車
    剩餘之汽車貸款十五萬七千元，且未將所收受之定金及該車繳回被告行將公司，
    而將該車挪為他用，屆期亦未給付尾款三十六萬三千元予原告，亦未出面處理，
    嗣於本院審理中又給付十七萬元之車款予原告，本件車款現尚欠原告二十三萬元
    等情，固不爭執，惟辯以：並無不法侵害原告之侵權行為。並聲明：原告之訴駁
    回。
四、查被告乙○○為被告行將公司高雄分公司之業務主任，被告行將公司之營業項目
    包括車輛買賣、查定鑑價、法拍委拍等項目。被告乙○○於九十二年五月二十三
    日，因個人需資金周轉，在高雄市○○○路七四七號九和汽車股份有限公司高雄
    分公司展示中心，出示被告行將公司所印發之職員名片，以被告行將公司之名義
    向原告購買裕隆牌車牌號碼ＺＬ－０一三六號自用小客車，並以其個人名義與原
    告簽訂汽車買賣合約書，雙方約定總價金為五十四萬元，當日被告乙○○給付定
    金二萬元予原告收受，且被告乙○○同意代為清償該車剩餘之汽車貸款十五萬七
    千元，至剩餘之尾款三十六萬三千元部分，雙方約定於同年月二十七日以現金一
    次付清予原告，原告乃於當日將系爭車輛交付予被告乙○○，被告乙○○於取得
    該車後，並未將本件買賣事宜通知被告行將公司，即自行代原告清償該車剩餘之
    汽車貸款十五萬七千元，且未將所收受之定金及該車繳回被告行將公司，而將該
    車挪為他用，屆期被告乙○○亦未給付尾款三十六萬三千元予原告，經原告二次
    以存證信函通知被告二人給付購車餘款，被告乙○○並未出面處理，而被告行將
    公司僅以律師函回覆聲明被告乙○○在外行為與公司無關，被告乙○○亦因此事
    遭被告行將公司於九十一年五月三十一日解職，而被告乙○○嗣於本院審理中又
    給付十七萬元之車款予原告，本件車款現尚欠原告二十三萬元等情，為兩造所不
    爭執，並有被告乙○○之名片一紙、汽車買賣合約書一份、存證信函二份、律師
    函一份附卷可稽，是此部分之事實，堪信為真實。被告行將公司則以前揭情詞置
    辯。
五、本件應審究者厥為被告乙○○是否為被告行將公司之董事或其他有代表權之人，
    或係被告行將公司之受僱人？其與原告間之買賣行為，是否為執行職務之行為？
    被告乙○○之行為是否具備一般侵權行為之要件，致被告行將公司應與被告乙○
    ○連帶負損害賠償責任？
（一）按「法人對於其董事或其他有代表權之人因執行職務所加於他人之損害，與該
      行為人連帶負賠償之責任」。又「受僱人因執行職務，不法侵害他人之權利者
      ，由僱用人與行為人連帶負損害賠償責任。但選任受僱人及監督其職務之執行
      ，已盡相當之注意或縱加以相當之注意而仍不免發生損害者，僱用人不負賠償
      責任。如被害人依前項但書之規定，不能受損害賠償時，法院因其聲請，得斟
      酌僱用人與被害人之經濟狀況，令僱用人為全部或一部之損害賠償。僱用人賠
      償損害時，對於為侵權行為之受僱人，有求償權」。民法第二十八條、第一百
      八十八條固分別定有明文。二者均為侵權行為之規定，故均須具備民法第一百
      八十四條之一般侵權行為之要件，即須因故意或過失，不法侵害他人之權利者
      ，始負損害賠償責任。所不同者在於前者之行為人係董事或其他有代表權之人
      時，法人係就自己行為負責，從而無主張其於選任董事或其他有代表權人及監
      督其職務之執行已盡相當注意得不負責任之餘地。法人賠償損害後，得依關於
      委任之規定向董事或其他有代表權人求償。後者之行為人係不具機關地位之職
      員（受僱人）時，法人係就他人行為負責，法人得舉證免責，法人於賠償損害
      後，對行為人有求償權。次按所謂其他有代表權之人，係指法人之清算人（民
      法第三十七條、第三十八條），公司之重整人（公司法第二百九十條），及代
      表法人之監察人（民法第五十一條第一項）而言。又按所謂關於執行職務之認
      定，係指行為之本身為職務之行為，實務上以執行職務之外觀作標準，凡客觀
      上係以執行職務之形式而作之行為，不問為圖利僱用人或圖利受僱人自己，均
      包括在內（最高法院八十七年度台上字第二二五九號裁判、臺灣新竹地方法院
      八十四年度訴字第九六三號裁判可資參照）。
（二）本件被告乙○○為被告行將公司之業務主任，參以前開說明，其並非民法第二
      十八條規定之董事或其他有代表權之人。惟其受僱於被告行將公司擔任業務主
      任，自係被告行將公司之受僱人。又查被告行將公司之營業項目包括車輛買賣
      、查定鑑價、法拍委拍等，而被告行將公司印發予被告乙○○之名片上亦載明
      上開營業項目範圍，被告乙○○既係該公司之業務主任，對於該等營業項目，
      自可行使。又被告乙○○雖係因資金周轉之個人因素而為本件系爭車輛之買賣
      行為，然揆諸上開裁判要旨，該行為對交易相對人而言，客觀上應係執行職務
      之執行行為，毋庸置疑。
（三）被告乙○○固因個人急需資金周轉，而利用執行職務之便，對外以被告行將公
      司之名義，向原告買受系爭車輛，而於取得系爭車輛後，並未將本件買賣事宜
      報備被告行將公司，亦未將所收受之定金及將系爭車輛繳回被告行將公司，致
      原告追償無門，惟被告乙○○於買賣系爭車輛時，已同時給付定金二萬元交原
      告收受，且被告乙○○亦同意代為清償該車剩餘之汽車貸款十五萬七千元，亦
      依約自行代原告清償該車剩餘之汽車貸款，又於本院審理中給付十七萬元予原
      告，已如前述，是倘被告乙○○於購車之初即有詐欺犯意，被告乙○○於給付
      些微之定金並取得系爭車輛後，大可一走了之，避不見面，殊無必要仍代原告
      清償系爭車輛之汽車貸款及於本院審理中再清償系爭車輛部分買賣尾款予原告
      ，基此，本件被告乙○○事後無法如期返還系爭車輛尾款之部分，尚難認係施
      用詐術之行為，原告亦非陷於錯誤而出賣系爭車輛予被告乙○○，且被告乙○
      ○亦無不法所有之意圖，則被告乙○○之行為顯與刑法上詐欺罪之犯罪構成要
      件不符，自不具備一般侵權行為之要件。本件應屬債務不履行之範疇，惟原告
      於本院審理中經本院闡明其請求權基礎為何，其已明確表示僅依據民法第二十
      八條、第一百八十八條之侵權行為法律關係擇一請求（見本院九十二年十月二
      十二日言詞辯論筆錄），是此部分非本院所得審究之範圍，附此敘明。
六、從而，原告依民法第二十八條、第一百八十八條之侵權行為法律關係，請求被告
    行將公司與被告乙○○連帶負損害賠償責任，於法未合，為無理由，應予駁回。
    原告之訴既經駁回，其假執行之聲請已失所附麗，應併駁回之。
七、本件判決之基礎已臻明確，兩造其餘之攻擊防禦方法及舉證，於判決結果無影響
    ，無一一審究之必要，併此敘明。
八、據上論結：本件原告之訴為無理由，依民法第七十八條，判決如主文。
中      華      民      國    九十二    年     十     月     三十一     日
                              臺灣高雄地方法院民事第五庭
~B法      官  何悅芳
右為正本係照原本作成。
如不服本判決，應於送達後廿日內，向本院提出上訴狀並表明上訴理由，如於本判決
宣示後送達前提起上訴者，應於判決送達後十日內補提上訴理由書（須附繕本）。
中      華      民      國    九十二    年     十     月     三十一     日
~B法院書記官  楊明月


司法院資訊處製作；財團法人民間司法改革基金會備份。
